【裁判字號】    95,交上更(一),5
【裁判日期】    950601
【裁判案由】    公共危險
【裁判全文】
臺灣高等法院刑事判決             95年度交上更(一)字第5號
上  訴  人
即  被  告  乙○○
上列上訴人因公共危險案件，不服臺灣臺北地方法院91年度交訴
字第85號，中華民國92年3月13日第一審判決（起訴案號：臺灣
臺北地方法院檢察署91年度偵字第12918號），提起上訴，判決
後經最高法院第一次發回更審，本院判決如下：
    主      文
上訴駁回。
    事      實
一、乙○○於民國91年5月6日下午駕駛動力交通工具即車號ＴＯ
    —8616號自用小客車，沿臺北市○○區○○路南往北行駛，
    於同日下午6時10分許行經臺北市○○路145號前，本應注意
    車輛行駛時，駕駛人應注意車前狀況及兩車併行間隔，隨時
    採取必要之安全措施，而依當時天候晴、日間有自然光線、
    柏油路面、乾燥、無缺陷、無障礙物、視距良好等情，又無
    不能注意情事，竟於超越在其車右方與之同向、同車道行駛
    由甲○○所騎乘之車號ＤＱＬ—312號輕機車時，疏未注意
    與該輕機車保持安全間距，右側車身擦撞該輕機車，甲○○
    因而人車倒地，受有頭部外傷併腦挫傷、手腳擦挫傷等傷害
    （過失傷害部分已經判決確定）。乙○○駕駛上開動力交通
    工具肇事，致甲○○受傷後，竟未下車對甲○○施以救護，
    旋即另行起意逕自加速前行逃逸，嗣因路人記下乙○○所駕
    駛汽車之車號交予甲○○後，報警處理，始循線查知上情。
二、案經甲○○訴由臺北市政府警察局中山分局報告臺灣臺北地
    方法院檢察署檢察官偵查起訴。
    理      由
一、訊據被告乙○○固坦承在前揭時間駕車經過肇事地點，惟矢
    口否認有肇事逃逸犯行，辯稱：當日在伊車右方有很多機車
    與伊同向行駛，伊恐遭機車擦撞，故靠路中行車，於駛過機
    車群後自後照鏡發現有機車倒地，應該是他們一堆機車不慎
    碰撞倒地的，而且與伊轎車無關，因伊自信未與機車發生擦
    撞，故而直行駛離，伊既未與告訴人甲○○之機車發生擦撞
    ，不是肇事逃逸云云。
二、經查：
  (一)告訴人甲○○騎乘車號ＤＱＬ—312號輕機車於上開時地，
    其機車之左側把手為被告所駕之ＴＯ—8616號自用小客車右
    側車身所擦撞，甲○○因而失去平衡倒地受傷，被告並未停
    車，逕自駕車前行離去之事實，迭據告訴人於原審及本院審
    理時證述明確（見原審91年12月12日訊問筆錄、本院95年5
    月18日審判筆錄），並有告訴人之診斷證明書一紙在卷可稽
    。被告於警詢及偵審中均承稱：其確實駕車經過上開肇事地
    點，並於駛過告訴人機車旁後有自後照鏡觀看察知有一機車
    倒地之事實。是告訴人甲○○所指稱其有遭一部黑色轎車擦
    撞倒地受傷，黑色轎車直接駕車離去一節，尚與事實相符，
    可堪採信。
  (二)被告雖一再否認其轎車有擦撞到告訴人之機車云云。惟告訴
    人甲○○於本院審理時證稱：「（你確定是黑色車子與你相
    撞？）是，我們是擦撞，他的車身擦撞到我的左前把手，他
    車速比我快，他車超過我時擦撞到我，我就被他帶了一點路
    ，距離多遠我不知道，後來我就失去平衡往左倒下去，我倒
    下去往前看就是黑色賓士車。」等語（見本院卷第24正面、
    背面）；而被告所駕轎車確係黑色賓士車，此為被告所是認
    ，並有行車執照影本一紙在卷可稽（見偵查卷第21頁），足
    認告訴人指稱係遭黑色賓士車擦撞一節，尚非無稽。又被告
    自承其經過告訴人機車旁後有自後照鏡察覺告訴人機車倒地
    ，被告當時既自後照鏡察覺觀知右後方不遠處之告訴人機車
    倒地，由此觀之，足認告訴人機車應係被告車輛甫經過後即
    倒地無誤，則最有可能與告訴人擦撞者即係被告所駕之黑色
    賓士車。
  (三)關於告訴人如何記下被告車號一節，告訴人雖於警訊中稱：
    車禍發生我人車向左摔倒，我爬起來看見該ＴＯ—8616 號
    自小客為黑色賓士，沒有停車往北離去。該ＴＯ—8616號自
    小客車號為我自己所記等語（見偵卷第13頁交通事故談話紀
    錄表參照）；惟告訴人於91年7月23日偵查、91年12月12 日
    原審及92年5月13日本院前審審理時，均稱是路人記下車號
    寫在紙條上，其再將紙條交給警察等語（見偵查卷第27頁背
    面、原審卷第18頁、本院上訴審卷第23頁）；於本院審理時
    復證稱：「（是如何記下肇事者車號？）是有一個路人拿一
    張紙條給我，上面有車號，警察來時我就交給警察。」、「
    （現場有無人叫肇事者停車？）沒有注意，但是拿字條給我
    的路人說他是追了一段路，他說他將來不想幫我作證就將紙
    條拿給我。」等語（見本院卷第24頁正面、背面）。衡情一
    般人於發生車禍受傷之際，一時受驚未記下車號，經由目擊
    之好心路人協助記下車號而查知肇事者破案之情形為多，告
    訴人於本院審理時所證情節，與其偵查、原審及本院前審時
    所述相符，應可採信；至其於警詢中所言上情，應係口誤所
    致。又警方依告訴人所提供車號追查結果，確實車禍發生時
    ，被告有駕車經過肇事地點，且其所駕車輛即為肇事之「黑
    色賓士車」型；再參酌被告自承車輛經過告訴人機車後，告
    訴人機車隨即倒地等各節，足認提供車號予告訴人之目擊者
    ，對肇事車輛之車號並無誤認或記錯情事。被告所駕駛之Ｔ
    Ｏ—8616號自小客車即為擦撞告訴人之肇事車輛無疑。
  (四)告訴人機車於與被告車輛擦撞後，即失去平衡，因告訴人右
    側之機車仍然甚多，告訴人機車係向左倒下一節，業據告訴
    人一再陳明無誤，及被告亦不爭執其看到告訴人機車確向左
    倒地。雖被告辯稱：告訴人機車向左倒地，可見未與伊車擦
    撞，否則應該向右倒地云云。然因告訴人機車與被告車輛僅
    係擦撞，且其機車受到被告車輛前行力量之牽引，而左右失
    衡倒地，結果機車係向左或向右倒下，都有可能，自與一般
    遭直接受大力撞擊時，倒地方向應與受力方向相反之情形不
    同（即左側受力，應向右側倒下），被告上開辯解自不足採
    。再關於告訴人於倒地後究有無為被告車輛拖行一節，自偵
    查卷內所附道路交通事故調查報告表及現場照片觀之，本案
    現場自吉林路南往北快車道內向東北方向確實留有一10.8公
    尺之刮地痕，再參酌告訴人於偵查中所稱：被撞倒後有被拖
    行等語，認為該刮地痕應係告訴人機車於倒地後，因力之物
    理作用，機車猶再向右前方滑行一小段距離後始停住而遺留
    無誤；告訴人機車當時係行駛於機車群之最外側，於倒地後
    係往右前方滑行，可推知告訴人機車於倒地前應係左側受力
    ，不可能如被告所辯告訴人係遭右側機車群之機車擦撞所致
    （因告訴人機車若係右側受力，於倒地後應係往左前方滑行
    ）。換言之，告訴人機車於遭被告擦撞後，左右失衡，告訴
    人因見其右側機車很多，故不得已向左側倒下，惟倒地前後
    ，因受到行駛在左側之被告車輛前行力量所牽引，故再往右
    前方滑行約10公尺始停住。綜上，告訴人所述均與現場跡證
    相符，被告空言否認擦撞，不足採信。
  (五)至被告於事後於91年5月9日有駕駛ＴＯ—8616號自小客車至
    警局，由警方勘查其車輛結果，該車右側車身有擦痕，該擦
    痕係屬舊痕，且該擦痕為由上而下無深度，拍照無法顯現，
    有臺北市政府警察局交通警察大隊交通事故車輛勘驗紀錄表
    及照片四幀可按（見偵查卷第8-10頁）；實地勘驗該車之警
    員陳明德於原審到庭結證稱：當日勘驗該車，發現在該車前
    門、後門都有擦痕，印象中該擦痕是水平的，垂直的也有等
    語（見原審92年2月27日審判筆錄）。然ＴＯ—8616號自小
    客車僅有兩門，並無前、後門之分，此觀之卷附照片即明，
    是以警員陳明德證稱勘驗時該車前、後門有水平擦痕，應係
    誤記。而本件事故肇事車輛係由後往前擦撞告訴人機車，則
    上開被告車輛於車門把手部位呈垂直狀之舊擦痕，應與本件
    車禍無關。雖無其他證據顯示被告於車禍發生時之91年5月6
    日至警方勘驗時之同年月9日，有檢修車輛以圖湮滅車禍事
    證情事。且本件車禍事後固未自被告車上採得直接跡證，然
    本案告訴人機車與被告轎車僅係擦撞，非直接受力撞擊，被
    告轎車自非當然遺有明顯之受撞痕跡；再依告訴人所述其係
    左側把手與被告車身擦撞，觀諸卷附告訴人機車照片（見偵
    查卷第18頁），其機車把手係塑膠材質，而被告轎車係屬高
    品質之進口賓士車，因擦撞力道輕微，而未在被告轎車車身
    造成刮痕，自有可能；且非惟被告轎車車身未有刮痕，即使
    告訴人機車把手亦未有明顯遭撞擊破損痕跡，顯然二車之擦
    撞力量尚屬輕微，自不能以事後未在被告自用小客車採得撞
    擊痕跡即謂二車無擦撞。被告一再以其轎車上未有擦痕而否
    認有擦撞告訴人機車云云，自不足採。
  (六)本件車禍之擦撞力量尚屬輕微，及被告雖辯稱：沒有感覺有
    擦撞云云。惟本件車禍確有擦撞，已如前述；且本件車禍係
    因被告未與在其右側行駛之告訴人機車保持安全距離所致，
    及被告於原審時亦供稱：「當天很多機車行駛在我右前方的
    機車道，就在綠燈亮的時候我就走了，很多機車也跟著起步
    ，在過了民生東路交叉口往前約七、八間房子的地方，有一
    台汽車違規在機車道停車，．．．我當時心裡就想，機車一
    定會被擠到，因為快車道的車子很多，機車無法騎過來」等
    語（見原審卷第33、34頁），是被告坦承於車禍發生前，已
    預見在其右前方行駛之機車群通行空間不足，仍強行超車通
    過，且於經過後亦有察覺其右後方有機車倒地發生事故，猶
    不停車察看，逕自駕車離去，顯然係恃其未與告訴人機車直
    接碰撞，及僅有輕微擦撞，雖明知當時人車甚多，車號有可
    能為他人所記下，仍心存未必會遭訴追之僥倖心理，故意置
    之不理，駕車離去，其有肇事逃逸之故意甚明。被告空言辯
    稱伊有高額保險，沒有逃逸必要；當日車多亦無法逃逸云云
    ，顯係卸責脫罪之詞，不足採信。
  (七)綜上，本件事證已臻明確，被告犯行洵堪認定，應依法論科
    。
三、核被告所為係犯刑法第185條之4之駕駛動力交通工具肇事致
    人受傷逃逸罪。原審適用刑法第185條之4、第41條第1項前
    段，罰金罰鍰提高標準條例第1條前段、第2條，審酌被告之
    智識程度、犯罪所生損害、駕車肇事後逃逸之行徑等各項情
    狀，判處被告有期徒刑陸月，並諭知如易科罰金，以佰元
    折算壹日，經核認事用法均無不合，量刑亦稱妥適。被告上
    訴意旨否認犯罪，核無理由，應予駁回。至被告於本院審理
    時雖有當庭給付告訴人現金3600元（見本院95年5月18日審
    判筆錄），惟被告仍否認肇事逃逸，難認其已有悔意，本院
    再衡量案發迄今已逾四年，告訴人即被害人因本案一再出庭
    ，不勝其擾，且原審僅量以刑法第185條之4規定之最低刑有
    期徒刑六月，核屬恰當，乃維持原審判決，駁回被告上訴，
    附此敘明。
據上論斷，應依刑事訴訟法第368條，判決如主文。
本案經檢察官呂光華到庭執行職務。
中    華    民    國    95    年    6     月     1    日
                  刑事第十七庭  審判長法  官  陳貽男
                                      法  官  許仕楓
                                      法  官  孫惠琳
以上正本證明與原本無異。
如不服本判決，應於收受送達後十日內向本院提出上訴書狀，其
未敘述上訴之理由者並得於提起上訴後十日內向本院補提理由書
（均須按他造當事人之人數附繕本）。
                                      書記官  魏汝萍
中    華    民    國    95    年    6     月     1    日
附錄：本案論罪科刑法條全文
刑法第185條之4
駕駛動力交通工具肇事，致人死傷而逃逸者，處 6 月以上 5 年
以下有期徒刑。


司法院資訊處製作；財團法人民間司法改革基金會備份。
